【裁判字號】    91,訴,414
【裁判日期】    920703
【裁判案由】    違反槍砲彈藥刀械管制條例等
【裁判全文】
台灣基隆地方法院刑事判決                          九十一年度訴字第四一四號
    公  訴  人  臺灣基隆地方法院檢察署檢察官
    被      告  甲○○
                乙○○
    共      同
    選任辯護人  柯士斌律師
                葉民文律師
右列被告因違反槍砲彈藥刀械管制條例案件，經檢察官提起公訴（九十年度偵字第四
八八七號、九十一年度偵字第一一八０、二三二七號），本院判決如左：
    主  文
甲○○、乙○○共同未經許可，運輸刀械，各處有期徒刑肆月，如易科罰金，均以參
佰元即新台幣玖佰元折算壹日，各併科新台幣拾萬元，如易服勞役，均以參佰元即新
台幣玖佰元折算壹日。均緩刑參年。扣案壹佰捌拾參把武士刀（即編號四、十二、十
三、十六、十七、十九至二十二、二十五至一百九十八等一百八十三把）沒收。
    事  實
一、甲○○係位於台北縣三重市○○街四三八號一樓「長豪商行」之負責人，乙○○
    係位於台北市○○○路○段一八五號四樓之一，經營空運貨物報關業務之「飛晉
    企業有限公司」負責人，二人均明知業經開鋒之武士刀為公告管制之刀械，未經
    許可不得運輸，竟基於共同犯意之聯絡，未經許可，由甲○○於民國八十九年十
    月間某日，自中國大陸訂購包括武士刀三百把（其中一百八十三把為已開鋒之列
    管武士刀，其中一百十七把為未開鋒即非列管之武士刀）暨其他貨物欲進口販售
    ，因此委由知悉進口貨物中包括武士刀之乙○○為其辦理將該貨物均自大陸深圳
    地區運輸至香港再轉運進口之事宜，適時不知情之丙○○（於九十二年三月二十
    七日死亡，本院另為不受理判決）另有合法貨物欲自大陸地區進口委託乙○○辦
    理，乙○○即徵得甲○○、丙○○同意後，將二批貨物於大陸深圳地區合併裝載
    於同一貨櫃（貨櫃號碼為ＣＲＸＵ0000000號）運輸至香港後，再轉運進
    入國境，但因乙○○所經營之飛晉公司係專營空運之報關事宜，惟本次貨櫃乃以
    海運進口是以報關手續其即再委託專辦海運報關手續不知情之林輝貴以其所經營
    之雅德報關有限公司，於八十九年十月二十五日辦理報關手續（進口報單號碼為
    ＡＡ＼８９＼６４７３＼０５４２），嗣八十九年十月三十日財政部基隆關稅局
    進口組驗貨課在基隆市○○○街十二號尚志貨櫃場查驗，發現前揭貨櫃中之進口
    貨物中有未經申報之武士刀三百把，並經初步抽驗發覺其中二百把為業經開鋒武
    士刀，始查獲上情。並查扣初步抽驗為列管武士刀二百把。
二、案經內政部警政署保安警察第三總隊第二大隊報請臺灣基隆地方法院檢察署檢察
    官偵查起訴。
    理  由
一、訊據被告甲○○固對自大陸地區採購三百把武士刀，想運回臺灣銷售，因此委託
    乙○○辦理運輸報關進口之事宜坦承不諱，惟辯稱：其所採購之武士刀類型與扣
    案類型並不完全相同，因此業經開鋒武士刀，應係大陸廠商誤送云云。被告乙○○亦承認辦理運輸本件甲○○自大陸訂購貨物進入臺灣之事項，惟辯稱：其原本
    不知貨物中包括武士刀，係在裝櫃後運輸期間，被告甲○○才告訴其運送之貨物
    中包含武士刀，其認為未開鋒武士刀並非管制物品，因此故意隱匿不予申報，以
    免影響其他貨物之通關，其並不知進口之武士刀中有已經開鋒之管制刀械云云。
    經查：
（一）本件扣案武士刀係自編號為ＣＲＸＵ0000000號貨櫃內查獲，此部分被
      告甲○○、乙○○均不爭執，並有財政部基隆關稅局九十一年二月八日所發基
      普進字第九一一００九０七號函，敘明查獲經過相符。而該貨櫃內所查獲共計
      三百把武士刀均基隆關稅局囑託基隆市警察局鑑定、內政部複驗，先經以尺寸
      分類共為四類，每類抽驗一把鑑定，其中僅有三類共計二百把為公告管制之刀
      械，此有基隆市警察局八十九年十一月十八日所發（八九）基警保民字第五五
      九九一號函、內政部九十年一月八日所發台（九十）內警字第九０八００二八
      號函各一紙在卷足參。本院再將業經以抽驗方式鑑定為管制刀械之二百把武士
      刀送請基隆市警察局逐一編號鑑定，經該局鑑定覆稱：僅編號一、二、三、五
      、六、七、八、九、十、十一、十四、十五、十八、二三、二四、一九九、二
      ００等十七把武士刀因刀刃未開鋒而認定非屬公告管制刀械，其餘一百八十三
      把武士刀均為公告管制之刀械，此有基隆市警察局九十一年十月十二日所發基
      警保民字第０九一０００四三九０號函暨檢附之鑑定報告一份，在卷足徵。因
      此，查扣之武士刀中僅有一百八十三把為管制刀械，首堪認定。
（二）查扣公告管制進口之武士刀之貨櫃，依據卷附進口報單之記載，乃浩冠有限公
      司所進口，並委託雅德報關有限公司之林輝貴報關，然證人林輝貴於偵查中證
      述，本次報關業務係被告乙○○傳真資料委託其報關，其並不認識被告甲○○
      及丙○○、裝櫃之香港億佳公司。同案被告丙○○供述，其為浩冠有限公司之
      負責人，公司貨物要自大陸地區轉至香港進口販售，因此委託被告乙○○報關
      ，被告乙○○曾告知要與被告甲○○併櫃，查扣之武士刀並非所有，乃為被告
      甲○○所有等語。經核此部分供述與被告甲○○、乙○○供述相符。是以扣案
      武士刀並非被告丙○○所有，乃被告甲○○自大陸地區訂購而委託被告乙○○
      辦理運輸進口事宜，要足認定。
（三）又按八十九年七月五日公布之槍砲彈藥刀械管制條例第四條第一項第三款將武
      士刀列為公告列管之刀械。並依據公告圖例及說明定義管制之武士刀標準為「
      外型似長刀、刀刃長短不一、手把稍長，可供雙手握用（刀柄十五公分以上、
      刀刃三十五公分以上、刀刃單面開鋒狀）」。且同法第六條第一項前段規定，
      第四條第一項第三款之各式刀械，非經主管機關許可，不得製造、販賣、運輸
      、持有或陳列。是以被告甲○○、乙○○欲運輸武士刀進口販賣，即有義務向
      主管機關申請許可，否則不得運輸進口販賣。而被告甲○○、乙○○並未申請
      許可，且故意隱匿進口武士刀之事實，未在進口報單上記載貨物項目含有武士
      刀，其等企圖以夾藏方式運輸進口要屬甚明，此部分並經被告甲○○、乙○○
      坦承在卷，且有進口報單附卷可參，如被告等確信本件運輸進口武士刀為非管
      制之物品，其等何須故意隱匿逃避檢驗，是以被告甲○○、乙○○主觀上應已
      知悉運輸之武士刀並非得合法運輸之刀械，是以被告甲○○、乙○○具有運輸
      及私運管制刀械進口之故意要堪認定。並凡稱武士刀者原則上應都可認定屬於
      管制運輸及進口的刀械，被告甲○○、乙○○既已知悉貨物中有武士刀此刀械
      ，且未曾事先申請鑑定確認進口之武士刀屬非管制之刀械，其等主觀上之認知
      即係運輸及進口管制之刀械，要屬無疑，其等辯稱其認為進口之武士刀應均屬
      未開鋒之非管制刀械，乃事後卸責之詞，要無可採。另被告乙○○另辯稱其係
      在貨物裝櫃完成後運輸途中，才知道貨櫃中裝載有武士刀云云，但查，本件貨
      物全部運輸裝櫃事務均由被告乙○○包辦處理，此為被告乙○○所承認，且亦
      與被告甲○○陳述相符，因此出口部分之承攬人香港億佳公司亦由被告乙○○
      委託，是以香港億佳公司人員應該要在貨櫃中裝載多少貨物及貨物種類，應均
      係由被告乙○○指揮，是以被告乙○○不可能不知道貨物中包括武士刀，是以
      其辯稱貨物裝櫃之前不知其中有武士刀一項，顯屬推卸之詞，亦不足採。
（四）縱上所述，被告甲○○、乙○○共同運輸、私運管制武士刀一百八十三把進口
      犯行，罪證明確，應依法論科。
二、核被告甲○○、乙○○所為係犯槍砲彈藥刀械管制條例第十四條第一項之運輸刀
    械罪。被告二人具有就運輸刀械犯行具有犯意聯絡及行為分攤，為共同正犯。被
    告二人一次運輸一百八十三把武士刀，係一行為觸犯數運輸刀械罪名，屬想像競
    合，應從一運輸刀械處斷。爰審酌被告甲○○、乙○○犯罪之分別係為進口武士
    刀充當藝品販售，及貪圖通關便利之營業利益，所生危害尚非嚴重，犯後於審判
    中大致坦承犯行態度尚佳等一切情狀，量處如主文所示之刑及諭知易科罰金、易
    服勞役之標準。又查被告等前未曾受有期徒刑以上刑之宣告，有台灣高等法院刑
    案查註紀錄表附卷可稽，其犯罪後已深知悔悟，本院認其經此教訓後，當知警惕
    ，應無再犯之虞，因認其所宣告之刑，以暫不執行為適當，併予宣告緩刑三年，
    以勵來茲而啟自新。扣案一百八十三把武士刀（即編號四、十二、十三、十六、
    十七、十九至二十二、二十五至一百九十八等一百八十三把），為違禁物，應予
    沒收。
三、公訴意旨另略以：被告甲○○、乙○○前揭運輸武士刀進口犯行，亦成立懲治走
    私條例第二條第一項之私運管制物品進口罪云云。然按犯罪事實應依證據認定之
    ，無證據不得推定其犯罪事實；次按不能證明被告犯罪或其行為不罰者，應諭知
    無罪之判決，刑事訴訟法第一百五十四條、第三百零一條第一項分別定有明文。
    又按懲治走私條例第二條第一項之規定，成立該罪以私運管制物品進口逾公告數
    額為要件，依同法第二條第四項規定，管制物品及其數額由行政院公告。經查本
    件犯罪時間八十九年十二月間，當時行政院公告之管制進口物品分別有甲、乙、
    丙、丁四類，本件扣案之武士刀並非甲類之管制物品，因甲類第一項僅限於槍枝
    、子彈、炸藥、毒氣、兵器等物，武士刀不屬之，此經本院函詢公告管制物品之
    主管單位財政部，經該部於九十二年四月二十四日以台財關字第０九二００二一
    三四八號函覆稱武士刀並非公告管制物品在卷甚明，又二百把武士刀全部完稅價
    格亦僅有新台幣四千八百五十七元，此有財政部基隆關稅局九十一年二月八日基
    普進字第九一一００九０七號函在卷可參，亦非屬於丙、丁二類之管制物品，顯
    然本件扣案武士刀並非懲治走私條例之管制物品，是以縱然被告甲○○、乙○○
    故意隱匿私運入境，但因扣案物尚非屬懲治走私條例所管制物品，尚難認成立懲
    治走私條例第二條第一項之罪，依據前揭判例意旨，原應為無罪之諭知，然因依
    據公訴人當庭陳述此部分與前揭有罪部分應屬想像競合犯之裁判上一罪關係，爰
    不另為無罪之諭知。
據上論結，應依刑事訴訟法第二百九十九條第一項前段，槍砲彈藥刀械管制條例第十
四條第一項，刑法第十一條、第二十八條、第五十五條、第四十一條第一項前段、第
四十二條第二項、第七十四條第一款、第三十八條第一項第一款，罰金罰鍰提高標準
條例第二條，判決如主文。
本案經檢察官李辛茹到庭執行職務
中      華      民      國      九十二      年      七    月      三    日
台灣基隆地方法院刑事第二庭
                                            法  官    王  翠  芬
右正本證明與原本無異。
對於本件判決如有不服，應於收受送達後十日內，向本院提出上訴書狀，上訴於臺灣
高等法院，並按他造當事人之人數附具繕本。
                                            書記官    陳  碧  玉
中      華      民      國      九十二      年      七    月      七    日
附錄論罪法條
槍砲彈藥刀械管制條例第十四條
未經許可，製造、販賣或運輸刀械者，處三年以下有期徒刑，併科新台幣一百萬元以
下罰金。
意圖供自己或他人犯罪之用，而犯前項之罪者，處六月以上五年以下有期徒刑，併科
新台幣三百萬元以下罰金。
未經許可，持有或意圖販賣而陳列刀械者，處一年以下有期徒刑、拘役或新台幣五十
萬元以下罰金。
第一項及第二項之未遂犯罰之。


司法院資訊處製作；財團法人民間司法改革基金會備份。
